臺灣高等法院刑事判決
110年度交上訴字第98號
上  訴  人  臺灣宜蘭地方檢察署檢察官
被      告  張溢升



上列上訴人因被告過失致死案件，不服臺灣宜蘭地方法院110年
度交訴字第16號，中華民國110年4月13日第一審判決（起訴案號
：臺灣宜蘭地方檢察署110年度調偵字第62號），提起上訴，本
院判決如下：
    主  文
原判決撤銷。
乙○○犯過失致人於死罪，處有期徒刑拾月。
    犯罪事實
一、乙○○於民國109年7月24日夜間，駕駛車牌號碼000-0000號自
    用小貨車，沿宜蘭縣蘇澳鎮海山西路由東往西方向行駛，於
    同日夜間11時34分許，行經海山西路與新馬路之閃光黃燈號
    誌岔路口，應注意減速接近，且應注意安全小心通過，而當
    時天候晴、夜間有照明、柏油路面乾燥無缺陷、無障礙物且
    視距良好，並無不能注意之情事，竟疏未注意及此，反而超
    速行駛，適有林鈺珊騎乘車牌號碼000-000號普通重型機車
    ，沿新馬路由南往北方向駛至該處，亦疏未注意其行向為閃
    光紅燈號誌，其為支道車應讓幹道來車先行，而逕自駛過，
    以致兩車發生碰撞，林鈺珊受有下巴4公分撕裂傷、右大腿5
    公分撕裂傷、右上臂3公分撕裂傷、右踝及右足背擦傷、左
    右臉及前額挫傷、右膝及右大腿挫傷等傷害，經送往臺北榮
    民總醫院蘇澳分院急救，到院前無自發性呼吸心跳，而於翌
    （25）日凌晨1時50分許死亡。乙○○駕車肇事後，於有偵查
    犯罪權限之機關未發覺犯罪前，向到場處理之宜蘭縣政府警
    察局交通隊蘇澳分隊員警坦承為肇事人，進而接受裁判，始
    悉上情。
二、案經被害人林鈺珊之父甲○○提出告訴，以及臺灣宜蘭地方檢
    察署檢察官據報相驗後簽分偵查起訴。　    
    理  由
一、證據能力部：下列援引為本件犯罪事實之證據，就被告乙○○
    不利於己之供述，因被告並未爭執其陳述之任意性（見本院
    卷第58頁），且又有其他事證足以補強其自白確屬真實可信
    ，自有證據能力。次按刑事訴訟法第159條之5立法意旨，在
    於確認當事人對於傳聞證據有處分權，得放棄反對詰問權，
    同意或擬制同意傳聞證據可作為證據，屬於證據傳聞性之解
    除行為，如法院認為適當，不論該傳聞證據是否具備刑事訴
    訟法第159條之1至第159條之4所定情形，均容許作為證據，
    不以未具備刑事訴訟法第159條之1至第159條之4所定情形為
    前提。此揆諸「若當事人於審判程序表明同意該等傳聞證據
    可作為證據，基於證據資料愈豐富，愈有助於真實發見之理
    念，此時，法院自可承認該傳聞證據之證據能力」立法意旨
    ，係採擴大適用之立場。蓋不論是否第159條之1至第159條
    之4所定情形，抑當事人之同意，均係傳聞之例外，俱得為
    證據，僅因我國尚非採澈底之當事人進行主義，故而附加「
    適當性」之限制而已，可知其適用並不以「不符前四條之規
    定」為要件（最高法院104年度第3次刑事庭會議決議意旨參
    照）。本判決所引用其餘供述或非供述證據之證據能力，檢
    察官、被告於言詞辯論終結前均未爭執其證據能力，（見本
    院卷第57至58頁），本院審酌上開證據調查製作時之情況，
    並無違法不當之情事，認以之作為證據應屬適當，揆諸前揭
    說明，自均具有證據能力。　　
二、上開犯罪事實，迭據被告於警詢、偵查、原審及本院審理時
    自白不諱(見109年度相字第231號卷第6、7、64至66頁，109
    年度偵字第4886號卷第24、25、34頁，原審卷第29、43頁，
    本院卷第60頁)。被告於前揭時、地駕車，與被害人林鈺珊
    騎乘之機車發生事故而肇事，有警製道路交通事故現場圖、
    調查報告表、現場照片以及監視器錄影光碟暨影像翻拍照片
    等附卷可稽（見同上相字卷第25至28、32至59頁）。按特種
    閃光號誌各燈號顯示之意義如左：一、閃光黃燈表示「警告
    」，車輛應減速接近，注意安全，小心通過。二、閃光紅燈
    表示「停車再開」，車輛應減速接近，先停止於交岔路口前
    ，讓幹道車優先通行後認為安全時，方得續行，道路交通標
    誌標線號誌設置規則第211條第1項第1款、第2款分別定有明
    文。依前揭卷附警製現場圖及調查報告表所載，被告駕車方
    向有閃光黃燈號誌，就上開規定自有注意義務，且當時天候
    晴、夜間有照明，柏油路面乾燥無缺陷，無障礙物，視距良
    好等客觀情狀，並無不能注意之情事，若被告有按上開規定
    減速接近，當能注意到被害人之車行動向才是，然依被告所
    述，其當時是以時速60至70公里行駛，並未注意到被害人行
    向，看見時被害人已經在其左前方等語，可見被告並未依規
    定減速，且該處速限為時速50公里，被告反而超速行駛，是
    被告駕車違反上開注意義務而有過失，至為明確。本件送交
    通部公路總局臺北區監理所基宜區車輛行車事故鑑定會鑑定
    ，以及送交通部公路總局車輛行車事故鑑定覆議委員會鑑定
    結果，亦均同此認定（見同上偵字卷第13、14、30、31頁）
    。被告駕車肇事後致被害人受有上開傷害，被害人經送醫急
    救後死亡，有臺灣宜蘭地方檢察署相驗筆錄、相驗屍體證明
    書、檢驗報告及相驗照片，以及臺北榮民總醫院蘇澳分院診
    斷證明書可按（見同上相字卷第22、68至78頁），是被告之
    過失行為與被害人之死亡間，有相當因果關係。綜上各情，
    足以佐證被告之任意性自白與事實相符，從而本件事證明確
    ，應依法論科。
三、核被告所為，係犯刑法第276條之過失致人於死罪。被告於
    肇事後，犯罪未被有偵查權之機關或公務員發覺前，於員警
    據報前往現場處理時在場並承認為肇事人，有道路交通事故
    肇事人自首情形紀錄表可按（見同上相字卷第29頁），嗣並
    接受裁判，合於自首之要件，爰依刑法第62條前段之規定，
    減輕其刑。依前揭卷附警製資料以及鑑定之結果，被害人行
    向為閃光紅燈號誌，按上開說明，其為支道車應讓幹道來車
    先行，卻逕自駛過該路口，則被害人騎乘機車亦違反上開注
    意而有過失，以致與被告駕車之過失兩相競合而肇事，但此
    仍無從解免被告之過失責任。
四、原審依被告之自白，適用簡式審判程序，就被告上開駕車過
    失行為予以論罪科刑，固非無見。惟刑法上量刑之一般標準
    ，應以行為人之責任為基礎，並審酌一切情狀，尤應注意刑
    法第57條所列各款事項，為科刑輕重之標準，諸如犯罪之手
    段、犯罪所生之危險、犯罪行為人犯罪後之態度，均應綜合
    考量；是刑之量定，固為實體法上賦予法院得為自由裁量之
    事項，但此項職權之行使，仍應受比例原則、平等原則、罪
    刑相當原則之支配，審酌刑法第57條所列各款應行注意事項
    及一切情狀為之，使輕重得宜，罰當其罪，以符合法律授權
    之目的，此即所謂自由裁量權之內部界限。故犯罪後坦承犯
    行、道歉、表達悔悟之意、是否獲得被害人諒解、賠償被害
    人與否、賠償金額之高低等等，固可納入犯罪後態度良窳之
    判斷因子之一，然仍應整體觀察為綜合考量，若僅取其部分
    片段即遽予評斷，此等裁量難認允當，並不合於罪刑相當。
    查，被告雖自始坦承駕車有過失，然依告訴人甲○○於原審審
    理時所述：被告沒有誠意，也沒有道歉，有談過和解，但是
    因為金額部分沒有辦法達成和解等語(見原審卷第44頁)，於
    本院審理時所述：被告根本沒有誠意，他事後到現在完全沒
    有跟我們聯繫，連白包也沒有，雙方有談過和解，但被告都
    不說話等語（見本院卷第60頁），可見被告肇事後並無任何
    積極舉動，以致被害人家屬感受不到被告悔悟之意，而無法
    諒解。參以被告於本院審理時所述：我不是不說話，是我做
    不到對方要求的條件，我答應了如果做不到也只是空談，我
    能力到哪也有跟對方講，並不是我置之不理，我是跟對方說
    包含強制險最多三百萬等語（見本院卷第60、61頁)。則被
    告僅以自身經濟因素為考量，認為無法達到被害人家屬之請
    求金額，即未再與被害人家屬協商，並未試圖籌措和解資金
    ，或協商以分期給付和解金，即斷然拒絕洽談和解，顯示被
    告並無積極和解以求彌補被害人家屬損害之行為。則原判決
    僅以被告犯後業已坦承過失為由，即認被告犯後態度良好（
    見原判決第2頁），為有利於被告之量刑因子，遽量處有期
    徒刑5月，就上開被告是否對被害人家屬道歉、表達悔意之
    意、是否獲得諒解、有無積極協商賠償事由以弭平被害人家
    屬損害等等與犯罪後態度良窳之判斷因子，顯然未一併整體
    觀察綜合考量，按上說明，原審刑之裁量難認允當，與罪刑
    相當原則有違。是檢察官上訴意旨指謫及此，為有理由，本
    院應予撤銷改判。爰以行為人之責任為基礎，審酌被告駕駛
    自用小貨車，行經閃光黃燈號誌交岔路口，未減速反而超速
    行駛，以致本件車禍肇事，被告之過失情節並非輕微，且造
    成被害人死亡，所生損害巨大，但考量被害人有如前述與有
    過失之情節，以及被告符合自首規定，雖坦承犯罪，但迄今
    未曾對被害人家屬有任何損失彌補之舉，也未獲得被害人家
    屬之諒解等犯罪後態度情狀，以及被告自述大專畢業、從事
    業務員、家庭經濟勉持、需扶養父母、妻子及2個未成年小
    孩（見同上相字卷第6頁，原審卷第44頁），與告訴人及被
    害人家屬、檢察官就本案量刑之意見（見本院卷第64頁）等
    一切情狀，量處如主文第2項所示之刑。
據上論斷，應依刑事訴訟法第369條第1項前段、第364條、第299
條第1項前段，判決如主文。
本案經梁光宗、吳舜弼提起公訴，檢察官劉憲英提起上訴，臺灣
高等檢察署檢察官許祥珍到庭執行職務。
中　　華　　民　　國　　110 　年　　7 　　月　　28　　日
     　　　　　　 刑事第十四庭  審判長法　官  黃斯偉
                                      法　官  黎惠萍
                                      法　官  許泰誠 
以上正本證明與原本無異。
如不服本判決，應於收受送達後20日內向本院提出上訴書狀，其
未敘述上訴之理由者並得於提起上訴後20日內向本院補提理由書
（均須按他造當事人之人數附繕本）「切勿逕送上級法院」。
                                      書記官  朱子勻
中　　華　　民　　國　　110 　年　　7 　　月　　28　　日
附錄本案論罪科刑法條：
中華民國刑法第276條
因過失致人於死者，處5年以下有期徒刑、拘役或50萬元以下罰
金。